臺灣桃園地方法院刑事判決　　　　　　　　　　九十二年度交簡上字第一四一號
　　上　訴　人　臺灣桃園地方法院檢察署檢察官
　　上　訴　人　乙○○
　　即　被　告
右上訴人因被告過失傷害案件，不服本院桃園簡易庭九十二年度桃交簡字第八Ｏ四號
，中華民國九十二年六月二十四日第一審刑事簡易判決（聲請簡易判決處刑書案號：
九十二年度偵字第五三八一號），提起上訴，本院合議庭為第二審判決如左：
    主  文
原判決撤銷。
乙○○因過失傷害人，處拘役伍拾玖日，如易科罰金，以參佰元折算壹日。
檢察官之上訴駁回
    事  實
一、乙○○於民國九十一年十月七日二十時許，在台北縣中和市某餐廳與友人飲酒，
    迄同日二十一時三十分許結束，其酒後吐氣所含酒精成分超過每公升Ｏ點二五毫
    克以上，即應注意不得駕車，竟仍駕駛車牌號碼八Ｕ─九七Ｏ七號自小客車，由
    上址出發，欲返回桃園家中，途中並沿國道二號高速公路由東向西行駛（所涉公
    共危險部分已另案為緩起訴處分），嗣於次日凌晨零時五分許，行經時速限制九
    十公里以下，六十公里以上之國道二號高速公路西向十五公里二六七公尺處內側
    車道之路段時，因欲變換至外側車道，超越行駛在前由甲○○所駕駛車上附載當
    時已懷孕三十三週之孕婦丙○○，在遵行車道正常行駛中之車牌號碼：二Ｔ─一
    七Ｏ六號自小客車，其本應注意汽車行駛時，駕駛人應注意車前狀況，並隨時採
    取必要之安全措施；汽車行駛高速公路，應依速限標誌指示；汽車行駛高速公路
    ，前後兩車間之行車安全距離，在正常天候狀況下，小型車時速九十公里時，應
    保持四十五公尺之車距，且依當時天候為晴，夜間無照明光線，柏油路面，路面
    乾燥無缺陷、無障礙物，視距良好，雙向四車道情形，並無不能注意之情事，竟
    貿然以時速九十五公里之速度超速行駛，並駛近與甲○○所駕駛之自小客車僅距
    離五公尺，雖尚未變換車道為超車之行為，仍因超速行駛、未保持安全距離及酒
    後注意力降低致疏未注意車前狀況等違規行為，而自後追撞當時正在減速之甲○○所駕駛之自小客車，致該車失控擦撞外側護欄，致同時使甲○○受有前胸部挫
    傷之傷害，丙○○受有子宮收縮之傷害。經警據報前往處理時，甲○○向警員指
    明係乙○○駕車肇事而查獲，員警乃檢測乙○○吐氣酒精濃度值為每公升含酒精
    濃度○點六五毫克，而知上情。
二、案經甲○○、丙○○訴請臺灣桃園地方法院檢察署檢察官偵查後聲請簡易判決處
    刑。
    理  由
一、被告乙○○於警詢、偵訊及本院審理中，對於其酒後駕車，而在上開時地，因欲
    變換至外側車道，超越行駛在前由告訴人甲○○所駕駛上開自小客車（車上附載
    孕婦丙○○），而以時速約九十五公里速度，駛近與甲○○所駕駛上開自小客車
    相距約五公尺時，因甲○○煞車減速，乙○○雖亦煞車減速，仍自後追撞該車，
    致該車失控擦撞外側護欄等情，坦承不諱，核與告訴人甲○○、丙○○指訴之情
    節相符，並經證人即當時據報前往處理本件車禍之員警魏福助結證屬實，亦有酒
    精濃度測定單、測試觀察紀錄表、道路交通事故調查表各一份在卷足憑，此部份
    事實已堪認定。
二、依交通部運輸研究所七十九年八月對駕駛人行為之研究（酒醉駕車對駕駛行為之
    分析研究）指出，吐氣每公升酒精含量零點二五mg等於血液中酒精濃度（Blood
    Alcohol Concentration簡稱BAC)百分之零點零五（亦即每100ml血液中含50MG酒
    精)，而（１）BAC到達百分之0.03至百分之0.05時，對駕駛能力之影響為：多數
    駕駛人心境逐漸變幻不定、視覺與反應靈敏性減弱、對速度及距離的判斷力差。
    對心理行為之影響為：觀察力逐漸欠缺、心情漸趨輕鬆、自信心增加、多話、精
    神狀態處於陶醉感。（２）BAC到達百分之0.05至百分之0.08時，對駕駛能力之
    影響為：反應遲純、駕駛能力受損、遲而不決或決而不行。對心理行為之影響為
    ：情緒鬆弛、感情與行為趨向誇張、肌肉不協調、精神處於興奮狀態。（３）
    BAC 到達百分之0.08至百分之0.15時，對駕駛能力之影響為：判斷力嚴重受到影
    響、體能與精神協調受損、駕駛之體能困難增加。對心理行為之影響為：產生情
    緒異常現象、步伐不平穩、言語不清、反應惡劣、記憶及判斷力受損、精神處於
    錯亂狀態。（４）超過百分之0.15，對駕駛人能力之影響為：無法開車。對心理
    行為之影響為：爛醉如泥、失去知覺可能致死、精神處於昏睡狀態。本件被告於
    車禍發生後經警施以酒測，其吐氣所含酒精成份達０‧六五Mg/L，有上開警製酒
    精濃度測定單一紙在卷，換算後相當於BAC百分之0.13，參酌上開說明，車禍當
    時被告應已處於判斷力嚴重受到影響、體能與精神協調受損、駕駛之體能困難增
    加、心理產生情緒異常現象、步伐不平穩、言語不清、反應惡劣、記憶及判斷力
    受損、精神處於錯亂狀態之狀態，足堪認定。是被告駕車行經上開速限九十公里
    之肇事地點，欲變換至外側車道，超越行駛在前由甲○○所駕駛上開自小客車，
    以時速九十五公里之速度超速行駛，駛近與該車相距約五公尺時，顯有超速行駛
    、未保持安全距離及酒後注意力降低，致疏未注意車前狀況等情，而自後追撞當
    時正在減速之甲○○所駕駛之自小客車，肇至本件車禍，應堪認定。另本件車禍
    造成告訴人甲○○受有前胸部挫傷之傷害、丙○○受有子宮收縮之傷害等事實，
    除經被害人指訴綦詳外，亦分別有九十二年二月二十二日敏盛綜合醫院（診療日
    期九十一年十月八日）、九十一年十月十八日恩主公醫院（診療日期九十一年十
    月八日至十二日）診斷證明書各一份在卷足憑，亦堪認定。
三、按汽車行駛時，駕駛人應注意車前狀況，並隨時採取必要之安全措施；又汽車駕
    駛人飲酒後吐氣所含酒精成分超過每公升Ｏ點二五毫克以上者，不得駕車，道路
    交通安全規則第九十四條第三項、第一百十四條第二款，分別定有明文。次按汽
    車行駛高速公路，應依速限標誌指示；汽車行駛高速公路，前後兩車間之行車安
    全距離，在正常天候狀況下，小型車時速九十公里時，應保持四十五公尺之車距
    ，高速公路交通管制規則第五條第一項、第六條第一項，亦分別定有明文。被告
    駕駛上開自小客車，自應注意上開相關規定。而參之肇事當時，天候為晴，夜間
    無照明光線，柏油路面，路面乾燥無缺陷、無障礙物，視距良好，雙向四車道，
    行車時速限制為每小時九十公里等情，有上開道路交通事故調查報告表一份在卷
    可參，並無不能注意之情事，即非不能注意，詎被告駕駛車輛，竟違反上開不得
    飲酒過量後駕車之規定在先，行經上開路段又超速行駛、未保持安全距離，並因
    飲酒致身心處於無法正常操控車輛之狀態，疏未注意車前狀況隨時採取必要之安
    全措施，因而肇致本件車禍，自難辭過失之責。告訴人甲○○駕車撘載告訴人丙○○依規定正常行駛中，因被告上開違規行為自後追撞，顯屬猝不及防，並無過
    失。告訴人等二人係因本件事故而受有前揭傷害，被告之過失行為與告訴人成傷
    之結果，有相當因果關係。本件被告過失傷害犯行，至為明確。
四、核被告所為，係犯刑法第二百八十四條第一項前段之過失傷害罪，被告一個過失
    行為同時致告訴人甲○○、丙○○二人均受有傷害，為一行為觸犯數罪名之想像
    競合犯，應依刑法第五十五條之規定從一重處斷。又被告酒醉駕車肇事致人受傷
    ，應依交通管理處罰條例第八十六條第一項規定加重其刑。又被告雖屬酒醉駕車
    ，然其肇事後，於警訊中對肇事之情陳述甚詳，足見其意識狀態尚屬正常而非神
    智模糊，其當時之精神狀態尚未達於心神喪失或精神耗弱之程度。本件係告訴人
    甲○○在現場向警員指稱係被告駕車肇事而查獲，此據證人魏福助於本院審理中
    證述明確，被告並非自首。被告上訴之旨雖以：（一）告訴人丙○○所提出之九
    十一年十月十八日恩主公醫院診斷證明書，係供申請補助費用或請假證明之用，
    係屬被告以外之人在審判外之陳述，無證據能力；另所提出之九十二年五月二十
    三日恩主公醫院診斷證明書，所記載之診療日期為九十二年五月二十三日，距車
    禍發生時間長達七個月，顯與本件車禍無關，且亦係供申請補助費用或請假證明
    之用，係屬被告以外之人在審判外之陳述，無證據能力；（二）本件車禍發生後
    ，告訴人丙○○未受有外傷，僅因其係孕婦遂送至醫院安胎，且其事後亦已順利
    生產，是本件車禍未造成告訴人丙○○任何傷害，被告此一犯行不成立犯罪。（
    三）聲請調閱丙○○九十一年十月八日桃園敏盛醫院就診病例資料，以查明丙○○並未因本件車禍受有外傷或早產等情云云，惟查，（一）依刑事訴訟法第一百
    五十九條之四第二款規定「除前三條之情形外，下列文書亦得為證據：二除顯有
    不可信之情況外，從事業務之人於業務上或通常業務過程所須製作之紀錄文書、
    證明文書。」，是上開診斷證明書，係從事診療業務之醫師，於診療業務上所製
    作之證明文書，且無「顯有不可信之情況」，被告亦未指出有何「顯有不可信之
    情況」以供調查，依上開規定，該診斷證明書，當應具有證據能力無疑，被告所
    陳，尚非可採；至其另指：告訴人丙○○所提九十二年五月二十三日恩主公醫院
    診斷證明書，所記載之診療日期為九十二年五月二十三日，距車禍發生時間長達
    七個月，顯與本件車禍無關等情，因卷內並無此一診斷證明書，且公訴人及原審
    ，均未提出此一診斷證明書證據，用以證明被告上開犯行，是該診斷證明書非本
    院所需審酌範圍，上訴人所指，亦難認為可採；（二）告訴人甲○○受有前胸部
    挫傷之傷害、告訴人丙○○受有子宮收縮之傷害，有上開診斷證明書二份在卷，
    參考上開二份診斷證明書上所載之診療日期分別係九十一年十月八日及九十一年
    十月八日至十二日，核係本件車禍發生之時間即九十一年十月八日，期間密接並
    無間隔，且證人即當時據報前往處理本件車禍之員警魏福助在本院審理時證稱：
    我們到現場後，丙○○說她腹部疼痛，有流出一些水等語，參以診斷證書載明：
    丙○○妊娠三十三週，住院安胎自九十一年十月八日至十二日等情，均足證丙○○確實因本件車禍而導致「子宮收縮」無疑，是丙○○妊娠僅三十三週，依理尚
    不至於有「子宮收縮」之現象，是其「子宮收縮」應屬車禍造成之不正常生理症
    狀，且安胎亦屬醫療行為之一種，丙○○既經上開安胎治療，方除去「子宮收縮
    」之症狀，是其「子宮收縮」當屬傷害無疑，被告過失致使丙○○受有此一傷害
    ，其過失傷害犯行即已成立，不因上開車禍造成之「子宮收縮」，經上開安胎治
    療後，是否痊癒，或丙○○事後是否順利生產等情，而有影響，被告辯稱丙○○
    未受有傷害云云，顯難可採。又員警魏福助雖另證稱：伊從外觀上，沒有看到甲○○受有明顯傷害等語，然依上開診斷證明書記載，甲○○係受有前胸部挫傷之
    傷害，依常理車禍當時甲○○應著有衣物，衣物應可覆蓋前胸部，故證人未視得
    其前胸部之傷害，並無減於上開診斷證明書之證明力，且當時被告係以時速九十
    五公里之高速行駛，為被告所自承，經此高速追撞，致甲○○受有診斷書所載前
    胸部挫傷之傷害，亦與經驗法則相符，是亦足認甲○○受有上開傷害，一併敘明
    。綜上本件車禍確實造成告訴人甲○○受有前胸部挫傷之傷害、丙○○受有子宮
    收縮之傷害，足堪認定，被告上訴意旨所陳，顯無理由。復上訴人另聲請調查丙○○九十一年十月八日桃園敏盛醫院就診病例資料，以查明丙○○並未因本件車
    禍受有外傷或早產等情，如前所述，因本件車禍係造成丙○○受有「子宮收縮」
    之傷害，並未論及丙○○是否受有外傷或早產等情，是此部份尚無調查之必要，
    上訴人聲請調查此部份證據，應予駁回，一併敘明。
五、原審予以論罪科刑，固非無見，惟原審判決未予審酌被告駕車行經上開路段肇事
    ，亦有超速行駛、未保持安全距離等有違高速公路交通管制規則第五條第一項、
    第六條第一項規定之過失事由，仍有未洽。被告仍執前詞提起上訴，雖無理由，
    惟原審判決既有上開可議之處而無可維持，自應由本院予以撤銷改判。爰審酌被
    告駕車過失情節甚重，告訴人並無過失，被告迄今未賠償告訴人之損害，及其犯
    後態度等一切情狀，量處如主文所示之刑，並諭知易科罰金之折算標準。
六、（一）按對於簡易判決有不服者，得上訴於管轄之第二審地方法院合議庭，刑事
          訴訟法第四百五十五條之一第一項固定有明文。惟此上訴期間為十日，自
          送達判決後起算；第二審法院認為上訴有刑事訴訟法第三百六十二條前段
          即上訴不合法律上之程式或法律上不應准許或其上訴權已經喪失之情形者
          ，應以判決駁回之，此於刑事訴訟法第四百五十五條之一第三項準用同法
          第三百四十九條、第三百六十七條前段亦分別設有明文規定。
    （二）查本件上訴人臺灣桃園地方法院檢察署檢察官於民國九十二年十月二十七
          日已收受本院九十二年度桃交簡字第八Ｏ四號刑事簡易判決正本之送達，
          此有送達證書一份附卷可按。檢察官至遲應於九十二年十一月六日以前提
          起上訴。惟查，檢察官係遲至於九十二年十一月七日始向本院提起上訴，
          ，揆諸右揭說明，檢察官之上訴已逾上訴期間，其上訴顯不合法律上之程
          式，爰以判決駁回之。
據上論斷，應依刑事訴訟法第四百五十五條之一第三項、第三百六十七條前段、第三
百六十九條第一項前段、第三百六十四條、第二百九十九條第一項前段，刑法第二百
八十四條第一項前段、第五十五條、第四十一條第一項前段，罰金罰鍰提高標準條例
第一條前段、第二條，判決如主文。
本案經檢察官洪景明到庭執行職務。
中    華      民      國    九十三      年      二    月    十九      日
                                臺灣桃園地方法院交通法庭
                                  審判長法  官  謝順輝
                                        法  官  李昆南
                                        法  官  尹  良
右正本證明與原本無異。
不得上訴。
                                        書記官  廖宜政
中    華      民      國    九十三      年      二      月    十九      日
